ACORDAO-COMPLETO-2405520

ACÓRDÃO 1711/2021 ATA 3/2021 - SEGUNDA CÂMARA

VISTOS, relatados e discutidos estes autos que cuidam de Tomada de Contas Especial instaurada pelo então Ministério do Desenvolvimento Social e Combate à Fome/MDS, atual Ministério da Cidadania, em desfavor do Sr. Raimundo Martins Cunha (CPF XXX.212.202-XX) , ex-prefeito do município de Muaná/PA, gestão 2009-2012, em razão da não comprovação da boa e regular aplicação dos recursos repassados à Prefeitura Municipal de Muaná/PA, na modalidade fundo a fundo, à conta dos Programas de Proteção Social Básica-PSB e Proteção Social Especial-PSE, no exercício financeiro de 2012.
ACORDAM os Ministros do Tribunal de Contas da União, reunidos em Sessão da Segunda Câmara, diante das razões expostas pelo Relator, em:
9.1. com fulcro no art. 12, § 3º, da Lei 8.443/1992, considerar revel o Sr. Raimundo Martins Cunha (CPF XXX.212.202-XX) , para todos os efeitos, dando-se prosseguimento ao processo; 
9.2. com fulcro nos arts. 1º, inciso I, 16, inciso III, alínea "c", da Lei 8.443/1992, c/c os arts. 19 e 23, inciso III, da mesma Lei, julgar irregulares as contas do Sr. Raimundo Martins Cunha (CPF XXX.212.202-XX) , ex-Prefeito, gestão 2009-2012, condenando-o ao pagamento das importâncias a seguir especificadas, atualizadas monetariamente e acrescidas dos juros de mora, calculadas a partir das datas discriminadas até a data da efetiva quitação do débito, fixando-lhe o prazo de quinze dias, para que comprove, perante o Tribunal, o recolhimento das referidas quantias aos cofres do Fundo Nacional de Assistência Social, nos termos do art. 23, inciso III, alínea "a", da citada lei, c/c o art. 214, inciso III, alínea a, do Regimento Interno: 
		Débitos relacionados ao Sr. Raimundo Martins Cunha (CPF XXX.212.202-XX) :
	Valor Histórico (R$) 
	Data da Ocorrência

	3.000,00
	18/1/2012

	3.000,00
	2/3/2012

	3.000,00
	12/4/2012

	3.000,00
	17/4/2012

	3.000,00
	28/5/2012

	3.000,00
	26/6/2012

	3.000,00
	5/7/2012

	3.000,00
	3/8/2012

	3.000,00
	12/9/2012

	3.000,00
	5/10/2012

	3.000,00
	13/11/2012

	3.000,00
	10/12/2012

	6.700,00
	1º/3/2012

	6.700,00
	28/3/2012

	6.700,00
	24/4/2012

	2.000,00
	5/7/2012

	6.700,00
	8/6/2012

	2.000,00
	5/7/2012

	6.700,00
	3/7/2012

	2.000,00
	5/7/2012

	8.700,00
	1º/8/2012

	8.700,00
	17/8/2012

	8.700,00
	27/9/2012

	8.700,00
	19/10/2012

	8.700,00
	13/11/2012

	8.700,00
	10/12/2012

	2.200,00
	19/1/2012

	4.500,00
	18/1/2012

	12.876,00
	13/2/2012

	12.876,00
	29/2/2012

	12.876,00
	27/3/2012

	12.561,75
	03/5/2012

	12.561,75
	18/5/2012

	12.561,75
	9/7/2012

	12.561,75
	26/7/2012

	11.304,75
	20/8/2012

	11.304,75
	24/9/2012

	9.106,50
	3/12/2012

	2.198,25
	18/10/2012

	4.500,00
	30/12/2011

	4.500,00
	18/01/2012

	11.304,75
	30/11/2012

	4.500,00
	24/2/2012

	4.500,00
	20/3/2012

	4.500,00
	25/4/2012

	4.500,00
	14/5/2012

	4.500,00
	18/6/2012

	4.500,00
	20/7/2012

	4.500,00
	17/8/2012

	4.500,00
	24/9/2012

	4.500,00
	18/10/2012

	4.500,00
	19/11/2012

	4.500,00
	10/12/2012

	3.060,00
	19/1/2012

	3.060,00
	24/2/2012

	3.060,00
	20/3/2012

	3.060,00
	12/4/2012

	3.060,00
	9/5/2012

	3.060,00
	26/6/2012

	3.060,00
	18/7/2012

	3.060,00
	13/8/2012

	3.060,00
	12/9/2012

	3.060,00
	18/10/2012

	3.060,00
	20/11/2012

	3.060,00
	7/12/2012

	6.300,00
	18/1/2012

	6.300,00
	29/2/2012

	6.300,00
	26/3/2012

	6.300,00
	18/4/2012

	6.300,00
	15/5/2012

	6.300,00
	18/6/2012

	6.300,00
	11/7/2012

	6.300,00
	17/8/2012

	6.300,00
	24/9/2012

	6.300,00
	18/10/2012

	6.300,00
	20/11/2012

	6.300,00
	10/12/2012

	181,53
	31/12/2011

9.3. aplicar ao Sr. Raimundo Martins Cunha (CPF XXX.212.202-XX) , a multa prevista no art. 57, da Lei 8.443/1992, c/c o art. 267, do RI/TCU, no valor de R$ 20.000,00 (vinte mil reais) , fixando-lhe o prazo de quinze dias, a contar da notificação, para que comprove, perante o Tribunal (art. 214, inciso III, alínea a, do Regimento Interno do TCU) , o recolhimento da dívida aos cofres do Tesouro Nacional, atualizada monetariamente desde a data deste acórdão até a do efetivo recolhimento, se paga após o vencimento, na forma da legislação em vigor;
9.4. autorizar, desde logo, a cobrança judicial das dívidas, caso não atendida a notificação, na forma do disposto no art. 28, inciso II, da Lei 8.443/1992;
9.5. com fundamento no art. 28, inciso I, da Lei 8.443/1992, c/c o art. 217, §§ 1º e 2º, do Regimento Interno, autorizar, desde logo, caso requerido, o parcelamento das dívidas em até 36 parcelas, incidindo, sobre cada parcela, corrigida monetariamente, os correspondentes acréscimos legais, fixando-lhe o prazo de quinze dias, a contar do recebimento da notificação, para comprovar, perante o Tribunal, o recolhimento da primeira parcela, e de trinta dias, a contar da parcela anterior, para comprovar o recolhimento das demais parcelas, devendo incidir, sobre cada valor mensal, atualizado monetariamente, os juros de mora devidos, no caso do débito, na forma prevista na legislação em vigor, alertando o responsável de que a falta de comprovação do recolhimento de qualquer parcela importará o vencimento antecipado do saldo devedor, nos termos do § 2º do art. 217 do Regimento Interno deste Tribunal; 
9.6. enviar cópia do presente Acórdão, bem como do Relatório e do Voto que o fundamentam à Procuradoria da República no Estado do Pará, nos termos do § 3º do art. 16 da Lei 8.443/1992, c/c o § 7º do art. 209 do Regimento Interno do TCU, para adoção das medidas cabíveis; 
9.7. dar ciência sobre o presente Acórdão ao Fundo Nacional de Assistência Social e ao responsável, informando que a presente deliberação, acompanhada do Relatório e do Voto que a fundamenta, está disponível para a consulta no endereço www.tcu.gov.br/acordaos, além de esclarecer que, caso requerido, o TCU poderá fornecer sem custos as correspondentes cópias, de forma impressa.

Tomada de contas especial em razão da não comprovação da boa e regular aplicação dos recursos repassados ao município, na modalidade fundo a fundo, à conta dos Programas de Proteção Social Básica-PSB e Proteção Social Especial-PSE, no exercício financeiro de 2012, ante a impugnação total das despesas realizadas.

Segunda Câmara

Prefeitura Municipal de Muaná - PA.

3. Interessados/Responsáveis:
3.1. Interessado: Fundo Nacional de Assistência Social
3.2. Responsável: Raimundo Martins Cunha (XXX.212.202-XX).

13.1. Ministros presentes: Augusto Nardes (na Presidência), Aroldo Cedraz e Raimundo Carreiro (Relator).
13.2. Ministro-Substituto convocado: Marcos Bemquerer Costa.

ACORDAO-COMPLETO-2529218

Acórdão de Relação 991/2022 - Segunda Câmara

Acórdão de Relação

RAIMUNDO CARREIRO

Trata-se de Tomada de Contas Especial (TCE) instaurada pelo então Ministério do Desenvolvimento Social e Combate à Fome/MDS, atual Ministério da Cidadania, em desfavor do Sr. Raimundo Martins Cunha (CPF XXX.212.202-XX) , ex-prefeito do município de Muaná/PA, gestão 2009-2012, em razão da não comprovação da boa e regular aplicação dos recursos repassados à Prefeitura Municipal de Muaná/PA, na modalidade fundo a fundo, à conta dos Programas de Proteção Social Básica-PSB e Proteção Social Especial-PSE, no exercício financeiro de 2012, ante a impugnação total das despesas realizadas.
EXAME PRELIMINAR
2.	O disposto no art. 10 da Instrução Normativa nº 71/TCU/2012 foi observado, uma vez que constam dos autos os documentos elencados nesse normativo que se aplicam ao caso concreto e que possibilitam sua análise do mérito, em privilégio aos princípios do devido processo legal, contraditório e ampla defesa.
CITAÇÃO
3.	A citação foi realizada por meio dos Ofício 88/2018-TCU/SECEX-PA (peça 10) , de 26/1/2018, tendo sido recebido nos termos do Aviso de Recebimento emitido pelos Correios - AR (peças 12) .
ANÁLISE DE MÉRITO APRESENTADA PELA UNIDADE TÉCNICA
4.	Com fulcro no art. 1º, § 3º, inciso I, da Lei nº 8.443/1992, transcrevo, a seguir, excerto da instrução lavrada no âmbito da Secretaria de Controle Externo de Tomada de Contas Especial (peça 21) , cujas conclusões contaram com a anuência do corpo diretivo daquela unidade técnica (peças 22 e 23) , bem como do Ministério Público junto ao TCU, representado pelo Procurador Rodrigo Medeiros de Lima (peça 24) .
	
	" (...) 
HISTÓRICO
2.	A concessão dos recursos na área da Assistência Social, no âmbito do Fundo Nacional de Assistência Social, é regulamentada por meio artigo 30, da Lei Federal 8.742, de 07/12/1993, Lei Orgânica de Assistência Social (LOAS) e, no caso em tela, pela Portaria MDS 625, de 10/8/2010 que dispõe sobre a forma de repasse dos recursos na modalidade fundo a fundo do cofinanciamento federal das ações de assistência social.
3.	Para a execução das ações previstas no âmbito do Programa de Proteção Social Básica -PSB e do Programa de Proteção Social Especial-PSE, programas de ação continuada, conforme Plano de Ação à peça 1, p. 17-23, o então Ministério do Desenvolvimento Social e Combate à Fome repassou à Prefeitura Municipal de Muaná/PA, no exercício de 2012, os seguintes valores, conforme Ordens Bancárias (peça 1, p. 25-29) :
	Ordem Bancária
	Valor Histórico (R$) 
	Data

	2012OB800049
	3.000,00
	18/1/2012

	2012OB 801257
	3.000,00
	2/3/2012

	2012OB802151
	3.000,00
	12/4/2012

	2012OB802225
	3.000,00
	17/4/2012

	2012OB 803000
	3.000,00
	28/5/2012

	2012OB803611
	3.000,00
	26/6/2012

	2012OB804108
	3.000,00
	5/7/2012

	2012OB805005
	3.000,00
	3/8/2012

	2012OB805572
	3.000,00
	12/9/2012

	2012OB806053
	3.000,00
	5/10/2012

	2012OB806728
	3.000,00
	13/11/2012

	2012OB807669
	3.000,00
	10/12/2012

	2012OB801228
	6.700,00
	1º/3/2012

	2012OB801876
	6.700,00
	28/3/2012

	2012OB802341
	6.700,00
	24/4/2012

	2012OB804004
	2.000,00
	5/7/2012

	2012OB803261
	6.700,00
	8/6/2012

	2012OB803977
	2.000,00
	5/7/2012

	2012OB803649
	6.700,00
	3/7/2012

	2012OB803950
	2.000,00
	5/7/2012

	2012OB804962
	8.700,00
	1º/8/2012

	2012OB805223
	8.700,00
	17/8/2012

	2012OB805860
	8.700,00
	27/9/2012

	2012OB806492
	8.700,00
	19/10/2012

	2012OB806680
	8.700,00
	13/11/2012

	2012OB807420
	8.700,00
	10/12/2012

	2012OB800401
	2.200,00
	19/1/2012

	2012OB800022
	4.500,00
	18/1/2012

	2012OB800788
	12.876,00
	13/2/2012

	2012OB801164
	12.876,00
	29/2/2012

	2012OB801727
	12.876,00
	27/3/2012

	2012OB802454
	12.561,75
	03/5/2012

	2012OB802864
	12.561,75
	18/5/2012

	2012OB804473
	12.561,75
	9/7/2012

	2012OB804764
	12.561,75
	26/7/2012

	2012OB805295
	11.304,75
	20/8/2012

	2012OB805786
	11.304,75
	24/9/2012

	2012OB807255
	9.106,50
	3/12/2012

	2012OB806302
	2.198,25
	18/10/2012

	2012OB806555
	4.500,00
	30/12/2011

	2012OB800251
	4.500,00
	18/01/2012

	2012OB807082
	11.304,75
	30/11/2012

	2012OB801117
	4.500,00
	24/2/2012

	2012OB801595
	4.500,00
	20/3/2012

	2012OB802366
	4.500,00
	25/4/2012

	2012OB802712
	4.500,00
	14/5/2012

	2012OB803531
	4.500,00
	18/6/2012

	2012OB804740
	4.500,00
	20/7/2012

	2012OB805267
	4.500,00
	17/8/2012

	2012OB805758
	4.500,00
	24/9/2012

	2012OB806327
	4.500,00
	18/10/2012

	2012OB806912
	4.500,00
	19/11/2012

	2012OB807554
	4.500,00
	10/12/2012

	2012OB800445
	3.060,00
	19/1/2012

	2012OB800981
	3.060,00
	24/2/2012

	2012OB801621
	3.060,00
	20/3/2012

	2012OB802176
	3.060,00
	12/4/2012

	2012OB802500
	3.060,00
	9/5/2012

	2012OB803584
	3.060,00
	26/6/2012

	2012OB804711
	3.060,00
	18/7/2012

	2012OB805129
	3.060,00
	13/8/2012

	2012OB805643
	3.060,00
	12/9/2012

	2012OB806247
	3.060,00
	18/10/2012

	2012OB807006
	3.060,00
	20/11/2012

	2012OB807386
	3.060,00
	7/12/2012

	2012OB800296
	6.300,00
	18/1/2012

	2012OB801193
	6.300,00
	29/2/2012

	2012OB801702
	6.300,00
	26/3/2012

	2012OB802257
	6.300,00
	18/4/2012

	2012OB802800
	6.300,00
	15/5/2012

	2012OB803500
	6.300,00
	18/6/2012

	2012OB804507
	6.300,00
	11/7/2012

	2012OB805191
	6.300,00
	17/8/2012

	2012OB805812
	6.300,00
	24/9/2012

	2012OB806275
	6.300,00
	18/10/2012

	2012OB806974
	6.300,00
	20/11/2012

	2012OB807530
	6.300,00
	10/12/2012

3.1	Além dos valores acima listados, conforme consta da Nota Técnica 1189/2015 (peça 1, p. 133-137) , o Município de Muaná/PA, no início do exercício de 2012 possuía saldo remanescente do exercício anterior no valor de R$ 181,53 (peça 1, p. 133) .  
4.	Dentre outras previsões, nos termos do art. 6º da Portaria MDS 625, de 10/8/2010, destaca-se que o Demonstrativo Sintético Anual da Execução Físico-Financeira do SUAS é o instrumento de prestação de contas do cofinancimento federal das ações continuadas de assistência social, no SUAS Web, elaborado pelos gestores e submetido à avaliação do Conselho de Assistência Social competente, que verifica o cumprimento das metas físicas e financeiras do Plano de Ação.
5.	Esgotado o prazo para apresentação da prestação de contas dos recursos recebidos no âmbito dos Programas de Proteção Social Básica-PSB e de Proteção Social Especial-PSE, sem que fosse disponibilizado, em meio eletrônico, o Demonstrativo Sintético Anual da Execução Físico-Financeira e o Parecer do Conselho Municipal de Assistência Social de Muaná/PA acerca do referido demonstrativo no SUAS Web, o  extinto Ministério do Desenvolvimento Social e Combate à Fome-MDS elaborou a Nota Técnica 4658/2014- CPCRFF/CGPC/DEFNAS (peça 1, p. 121-123) .
5.1	O documento recomenda notificar o prefeito sucessor, Sr. Sérgio Murilo dos Santos Guimarães (gestão 2013-2016) , e o Conselho Municipal de Assistência Social de Muaná/PA acerca da irregularidade.
5.2	Com efeito, o extinto Ministério do Desenvolvimento Social e Combate à Fome expediu o Ofício 2656 CPCRFF/CGPC/DEFNAS/SNAS/MDS, de 1º/8/2014 (peça 1, p. 129-131) , cientificando o Conselho Municipal de Assistência Social de Muaná/PA acerca da ausência de documentos referentes à prestação do Contas.
6.	Analogamente, o Sr. Sérgio Murilo dos Santos Guimarães, prefeito sucessor (gestão 2013-2016) , também foi cientificado acerca da irregularidade na prestação de contas dos recursos recebidos no âmbito do Programa de Proteção Social Básica-PSB e do Programa de Proteção Social Especial-PSE, mediante Ofício 2655/DEFNAS/SNAS/MDS, de 1º/8/2014 (peça 1, p. 125-127) .
6.1	Registre-se que, mediante Ofício 22/2014- SETEMPS, de 28/1/2014 (peça 1, p. 53) , a Secretaria Municipal de Trabalho e Promoção Social de Muaná/PA, cientificou o Fundo Nacional de Assistência Social/MDS acerca da impossibilidade de apresentação e preenchimento do Demonstrativo Sintético Anual da Execução Físico-Financeira do SUAS, em face da ausência das informações referentes à execução dos programas em 2012.
6.2	A Secretaria encaminhou cópia da Ação Civil Pública por Ato de Improbidade (peça 1, p. 55-95) e Representação Criminal (peça 1, p. 97-119) , ambas em desfavor do Sr. Raimundo Martins Cunha, CPF XXX.212.202-XX, ex-prefeito do município de Muaná/PA, gestão mandato 2009-2012.
7.	Após nova análise, por meio da Nota Técnica 1189/2015 (peça 1, p. 133-137) , o Ministério do Desenvolvimento Social e Combate à Fome, concluiu o seguinte, in verbis (peça 1, p. 73) :
Dessa forma, visando exaurir todos os procedimentos administrativos internos para devida instauração de Tomada de Contas Especial, faz-se necessário emitir notificação, ao atual  prefeito solicitando a cópia do andamento processual atualizado, ao Ex-gestor e ao Conselho Municipal de Muaná/PA, no sentido de apresentar toda a documentação de prestação de contas referente ao exercício de 2012, tais como: notas de empenho, notas fiscais, cópias de cheques, extratos bancários, relação de pagamentos, entre outras das quais julguem pertinentes, a fim de verificar aplicação dos recursos federais ou, na impossibilidade de atendimento, que a Prefeitura Municipal proceda à restituição das seguintes importâncias (...) 
8.	Nessa toada, mediante Ofício 086/2015- SETEMPS, de 14/7/2015 (peça 1, p. 225-227) , a então secretária Municipal de Trabalho e Promoção Social de Muaná/PA, exercício 2009, Sra. Kewin Katy Pyles, ratificou as informações prestadas anteriormente, apresentando a Certidão da Justiça Federal (peça 1, p. 229) , comprovando a tramitação da Ação Civil Pública por Ato de Improbidade, contra o ex-prefeito, Sr. Raimundo Martins Cunha, CPF XXX.212.202-XX.
8.1	O ex-prefeito, Sr. Raimundo Martins Cunha, CPF XXX.212.202-XX foi notificado mediante ofício 4290/CGPC/DEFNAS/SNAS/MDS, de 15/6/2015 (peça 1, p. 149-151) .
9.	Acostado aos autos à peça 1, p. 49-51, verifica-se cópia do Demonstrativo Sintético Anual da Execução Físico-Financeira do exercício de 2012, encaminhado pelo Conselho Municipal de Assistência Social de Muaná/PA. O documento ressalva que seu preenchimento se deu apenas para que a não houvesse prejuízo às ações de assistência social em curso, haja vista que há Ação Civil Pública por Ato de Improbidade impetrada pela atual gestão contra o ex-Prefeito.
10.	Foi elaborada ainda a Nota Técnica 4490/2015 CPCRFF/CGPC/DEFNAS (peça 1, p. 5-9) concluindo pela impugnação total das despesas realizadas em face da não encaminhamento da documentação comprobatória, atribuindo responsabilidade ao ex-gestor, qual seja, Sr. Raimundo Martins Cunha.
10.1	Cumpre ainda registrar que responsável foi notificado mediante Edital, conforme publicação no D.O.U de 3/9/2015 (peça 1, p. 231) .
11.	Em face da irregularidade, o Tomador Especial de Contas do extinto Ministério do Desenvolvimento Social e Combate à Fome, por intermédio do Relatório de TCE 82/2016 (peça 1, p. 263-275) , de 19/4/2016, concluiu pela configuração de prejuízo ao erário, em face da impugnação total das despesas realizadas com recursos repassados à Prefeitura Municipal Muaná/PA, à conta do Programa de Proteção Social Básica-PSB e do Programa de Proteção Social Especial-PSE, sob a responsabilidade do Sr. Raimundo Martins Cunha (CPF XXX.212.202-XX) , ex-Prefeito do município de Muaná/PA, gestão 2009-2012.
12.	O Ministério da Transparência Fiscalização e Controle, por intermédio da Secretaria Federal de Controle Interno, emitiu o Relatório 716/2016, de 31/5/2016 (peça 1, p. 281-283) e Certificado de Auditoria (peça 1, p. 285) , ratificando a atribuição de responsabilidade e caracterização do dano efetuada pelo Tomador de Contas. O Parecer do Dirigente do Órgão de Controle Interno, de 31/5/2016, concluiu pela irregularidade das referidas contas (peça 1, p. 286) . 
13.	Por fim, o Pronunciamento Ministerial (peça 1, p. 294) , de 12/8/2016, atestou haver tomado conhecimento do Relatório e Certificado de Auditoria, do Parecer do Dirigente do Controle Interno e opinou pela irregularidade das contas da responsável.
14.	Na instrução inicial (peça 5) , analisando-se os documentos nos autos, concluiu-se pela necessidade de realização de citação para as irregularidades abaixo: 
14.1	Irregularidade: não comprovação da boa e regular aplicação dos recursos federais repassados pelo Ministério do Desenvolvimento Social e Combate à Fome/MDS, no âmbito dos Programas de Proteção Social Básica-PSB e Proteção Social Especial-PSE, ao Município de Muaná/PA, no exercício financeiro de 2012, em razão da impugnação total das despesas realizadas.
14.2	Normas infringidas: art. 70, parágrafo único da CRFB; art. 93 do Decreto-lei 200/67; art. 66 do Decreto 93.872/1986; arts. 6º e 7º da Portaria MDS 625, de 10/8/2010
14.3	Débitos relacionados ao responsável Raimundo Martins Cunha:
	Valor Histórico
 (R$) 
	Data da Ocorrência

	3.000,00
	18/1/2012

	3.000,00
	2/3/2012

	3.000,00
	12/4/2012

	3.000,00
	17/4/2012

	3.000,00
	28/5/2012

	3.000,00
	26/6/2012

	3.000,00
	5/7/2012

	3.000,00
	3/8/2012

	3.000,00
	12/9/2012

	3.000,00
	5/10/2012

	3.000,00
	13/11/2012

	3.000,00
	10/12/2012

	6.700,00
	1º/3/2012

	6.700,00
	28/3/2012

	6.700,00
	24/4/2012

	2.000,00
	5/7/2012

	6.700,00
	8/6/2012

	2.000,00
	5/7/2012

	6.700,00
	3/7/2012

	2.000,00
	5/7/2012

	8.700,00
	1º/8/2012

	8.700,00
	17/8/2012

	8.700,00
	27/9/2012

	8.700,00
	19/10/2012

	8.700,00
	13/11/2012

	8.700,00
	10/12/2012

	2.200,00
	19/1/2012

	4.500,00
	18/1/2012

	12.876,00
	13/2/2012

	12.876,00
	29/2/2012

	12.876,00
	27/3/2012

	12.561,75
	03/5/2012

	12.561,75
	18/5/2012

	12.561,75
	9/7/2012

	12.561,75
	26/7/2012

	11.304,75
	20/8/2012

	11.304,75
	24/9/2012

	9.106,50
	3/12/2012

	2.198,25
	18/10/2012

	4.500,00
	30/12/2011

	4.500,00
	18/01/2012

	11.304,75
	30/11/2012

	4.500,00
	24/2/2012

	4.500,00
	20/3/2012

	4.500,00
	25/4/2012

	4.500,00
	14/5/2012

	4.500,00
	18/6/2012

	4.500,00
	20/7/2012

	4.500,00
	17/8/2012

	4.500,00
	24/9/2012

	4.500,00
	18/10/2012

	4.500,00
	19/11/2012

	4.500,00
	10/12/2012

	3.060,00
	19/1/2012

	3.060,00
	24/2/2012

	3.060,00
	20/3/2012

	3.060,00
	12/4/2012

	3.060,00
	9/5/2012

	3.060,00
	26/6/2012

	3.060,00
	18/7/2012

	3.060,00
	13/8/2012

	3.060,00
	12/9/2012

	3.060,00
	18/10/2012

	3.060,00
	20/11/2012

	3.060,00
	7/12/2012

	6.300,00
	18/1/2012

	6.300,00
	29/2/2012

	6.300,00
	26/3/2012

	6.300,00
	18/4/2012

	6.300,00
	15/5/2012

	6.300,00
	18/6/2012

	6.300,00
	11/7/2012

	6.300,00
	17/8/2012

	6.300,00
	24/9/2012

	6.300,00
	18/10/2012

	6.300,00
	20/11/2012

	6.300,00
	10/12/2012

	181,53
	31/12/2011

14.4 	Cofre credor: Fundo Nacional de Assistência Social.
14.5	Responsável: Raimundo Martins Cunha
14.6	Conduta: deixar de apresentar ao Conselho Municipal de Assistência Social do município de Muaná/PA e ao extinto Ministério do Desenvolvimento Social e Combate à Fome/MDS os documentos que comprovem a destinação dos recursos federais recebidos no âmbito dos Programas de Proteção Social Básica-PSB e Proteção Social Especial-PSE, referentes ao exercício financeiro de 2012;
14.7	Nexo de causalidade: a conduta omissiva do responsável ensejou a não comprovação da boa e regular aplicação dos recursos recebidos 
14.8	Culpabilidade: é razoável afirmar que o responsável tinha consciência da ilicitude e seus atos e que, consideradas as responsabilidades e as normas a que se subordinou, na qualidade de prefeito de Muaná/PA, dele era exigível conduta diversa, pois deveria encaminhar ao Conselho Municipal de Assistência Social de Muaná/PA e ao Ministério do Desenvolvimento Social e Combate à Fome/MDS a documentação referente à execução dos programas de Proteção Social Básica-PSB e Proteção Social Especial-PSE, referente ao exercício financeiro de 2012, a fim de comprovar a efetiva destinação dos recursos.
14.8 Encaminhamento: citação.
15.	Em cumprimento ao Despacho do Ministro-Relator, José Múcio Monteiro (peça 8) , foi efetuada citação do responsável, Sr. Raimundo Martins Cunha, na forma abaixo:
	Comunicação: Ofício 0088/2018-TCU/SECEX-PA (peça 10) 
Data da Expedição: 26/1/2018
Data da Ciência: a comunicação retornou com o motivo "ausente" após três tentativas de entrega
Nome Recebedor: não se aplica
Observação: Ofício enviado para o endereço do responsável, conforme pesquisa de endereço no Sistema da Receita Federal (peça 13) 
Comunicação: Ofício 0420/2018-TCU/SECEX-PA (peça 14) 
Data da Expedição: 23/3/2018
Data da Ciência: 23/4/2018 (peça 16) 
Nome Recebedor: Raimundo Gama
Observação: não consta pesquisa do endereço constante do referido ofício
Fim do prazo para a defesa: 8/5/2018
Comunicação: Ofício 0394/2018-TCU/SECEX-PA (peça 15) 
Data da Expedição: 20/3/2018
Data da Ciência: 3/5/2018 (peça 19) 
Nome Recebedor: Raimundo M. Cunha
Observação: não consta pesquisa do endereço constante do referido ofício
Fim do prazo para a defesa: 18/5/2018
	
16.	O responsável argumentou que estava juntando a documentação junto à Prefeitura Municipal de Muaná/PA para enviar a este Tribunal e solicitou prorrogação de prazo de 15 dias (peça 17) , o qual foi autorizado (peça 18) .
17.	Transcorrido o prazo regimental, o responsável permaneceu silente, devendo ser considerado revel, nos termos do art. 12, §3º, da Lei 8.443/1992.
ANÁLISE DOS PRESSUPOSTOS DE PROCEDIBILIDADE DA IN/TCU 71/2012
Prejuízo ao Contraditório e Ampla Defesa
18.	Verifica-se que não houve o transcurso de mais de dez anos desde o fato gerador sem que tenha havido a notificação do responsável pela autoridade administrativa federal competente (art. 6º, inciso II, c/c art. 19, da IN/TCU 71/2012, modificada pela IN/TCU 76/2016) , uma vez que o fato gerador da irregularidade sancionada ocorreu em 1º/5/2013, haja vista que o vencimento do prazo para prestação de contas deu-se em 30/4/2013, e o responsável foi notificado sobre a irregularidade, pela autoridade administrativa competente, conforme abaixo:
18.1	Raimundo Martins Cunha, por meio do Edital n. 126, publicado no DOU em 3/9/2015 (peça 1, p. 231) , após o envio do Ofício 4290/CGPC/DEFNAS/MDS, de 15/6/2015, acostado à peça 1, p. 149-151, cujo aviso de recebimento não se encontra nos autos.
18.2	A comunicação acima mencionada foi enviada para o endereço constante de base de dados oficial do responsável, que permanece o mesmo até o presente momento. Assim, o endereço é válido e, mesmo que o ele não tenha tido ciência da irregularidade naquela, no âmbito deste Tribunal, ele próprio tomou ciência das irregularidades em 3/5/2018, portanto, o direito ao contraditório e da ampla defesa foi devidamente franqueado ao responsável.
Valor de Constituição da TCE 	
19.		Verifica-se, ainda, que o valor atualizado do débito apurado (sem juros) , em 1º/1/2017, é de R$ 602.612,74, portanto, superior ao limite mínimo de R$ 100.000,00, na forma estabelecida conforme os arts. 6º, inciso I, e 19, da IN/TCU 71/2012, modificada pela IN/TCU 76/2016. 
OUTROS DÉBITOS NOS SISTEMAS DO TCU COM O MESMO RESPONSÁVEL
20.	Informa-se que foi encontrado débito imputável ao responsável em outros processos em tramitação no Tribunal:
	Responsável
	Processos

	Raimundo Martins Cunha
	TC Processo 011.454/2016-4 (TCE, contas julgadas irregulares, débito imputado R$ 1.017.450,00 e multa R$ 100.000,00 - Acórdão 4985/2019-TCU-Segunda Câmara, de 9/7/2019 - em comunicação na Secex-TCE//Seproc
 TC Processo 023.415/2016-9 (TCE, débito apurado R$ 400.425,00, aguardando o encaminhamento da defesa - Secex-TCE/Seproc) ;
 TC Processo 018.512/2019-4 (TCE, débito apurado R$ 1.156.931,32, aguardando o encaminhamento da defesa - Secex-TCE/Seproc

21.	A tomada de contas especial está, assim, devidamente constituída e em condição de ser instruída.
EXAME TÉCNICO
Da validade das notificações:
22.	Preliminarmente, cumpre tecer breves considerações sobre a forma como são realizadas as comunicações processuais no TCU. A esse respeito, destacam-se o art. 179, do Regimento Interno do TCU (Resolução 155, de 4/12/2002) e o art. 4º, inciso III, § 1º, da Resolução TCU 170, de 30 de junho de 2004, in verbis:
Art. 179. A citação, a audiência ou a notificação, bem como a comunicação de diligência, farse-ão:
I - mediante ciência da parte, efetivada por servidor designado, por meio eletrônico, fac-símile, telegrama ou qualquer outra forma, desde que fique confirmada inequivocamente a entrega da comunicação ao destinatário;
II - mediante carta registrada, com aviso de recebimento que comprove a entrega no endereço do destinatário;
III - por edital publicado no Diário Oficial da União, quando o seu destinatário não for localizado
 (...) 
Art. 3º As comunicações serão dirigidas ao responsável, ou ao interessado, ou ao dirigente de órgão ou entidade, ou ao representante legal ou ao procurador constituído nos autos, com poderes expressos no mandato para esse fim, por meio de:
I - correio eletrônico, fac-símile ou telegrama;
II - servidor designado;
III - carta registrada, com aviso de recebimento;
IV - edital publicado no Diário Oficial da União, quando o seu destinatário não for localizado, nas hipóteses em que seja necessário o exercício de defesa.
Art. 4º. Consideram-se entregues as comunicações:
I - efetivadas conforme disposto nos incisos I e II do artigo anterior, mediante confirmação da ciência do destinatário;
II - realizadas na forma prevista no inciso III do artigo anterior, com o retorno do aviso de recebimento, entregue comprovadamente no endereço do destinatário;
III - na data de publicação do edital no Diário Oficial da União, quando realizadas na forma prevista no inciso IV do artigo anterior.
§ 1º O endereço do destinatário deverá ser previamente confirmado mediante consulta aos sistemas disponíveis ao Tribunal ou a outros meios de informação, a qual deverá ser juntada ao respectivo processo.
 (...) 
23.	Bem se vê, portanto, que a validade da citação via postal não depende de que o aviso de recebimento seja assinado pelo próprio destinatário da comunicação, o que dispensa, no caso em tela, a entrega do AR em "mãos próprias". A exigência da norma é no sentido de o Tribunal verificar se a correspondência foi entregue no endereço correto, residindo aqui a necessidade de certeza inequívoca. 
24.	Não é outra a orientação da jurisprudência do TCU, conforme se verifica dos julgados a seguir transcritos:
São válidas as comunicações processuais entregues, mediante carta registrada, no endereço correto do responsável, não havendo necessidade de que o recebimento seja feito por ele próprio (Acórdão 3648/2013-TCU-Segunda Câmara, Relator Ministro José Jorge) ;
É prescindível a entrega pessoal das comunicações pelo TCU, razão pela qual não há necessidade de que o aviso de recebimento seja assinado pelo próprio destinatário. Entregandose a correspondência no endereço correto do destinatário, presume-se o recebimento da citação. (Acórdão 1019/2008-TCU-Plenário, Relator Ministro Benjamin Zymler) ;
As comunicações do TCU, inclusive as citações, deverão ser realizadas mediante Aviso de Recebimento - AR, via Empresa Brasileira de Correios e Telégrafos, bastando para sua validade que se demonstre que a correspondência foi entregue no endereço correto. (Acórdão 1526/2007-TCU-Plenário, Relator Ministro Aroldo Cedraz) .
25.	A validade do critério de comunicação processual do TCU foi referendada pelo Supremo Tribunal Federal, nos termos do julgamento do MS-AgR 25.816/DF, por meio do qual se afirmou a desnecessidade da ciência pessoal do interessado, entendendo-se suficiente a comprovação da entrega do "AR" no endereço do destinatário:
EMENTA: AGRAVO REGIMENTAL. MANDADO DE SEGURANÇA. DESNECESSIDADE DE INTIMAÇÃO PESSOAL DAS DECISÕES DO TRIBUNAL DE CONTAS DA UNIÃO. ART. 179 DO REGIMENTO INTERNO DO TCU. INTIMAÇÃO DO ATO IMPUGNADO POR CARTA REGISTRADA, INICIADO O PRAZO DO ART. 18 DA LEI nº 1.533/51 DA DATA CONSTANTE DO AVISO DE RECEBIMENTO. DECADÊNCIA RECONHECIDA. AGRAVO IMPROVIDO.
O envio de carta registrada com aviso de recebimento está expressamente enumerado entre os meios de comunicação de que dispõe o Tribunal de Contas da União para proceder às suas intimações.
O inciso II do art. 179 do Regimento Interno do TCU é claro ao exigir apenas a comprovação da entrega no endereço do destinatário, bastando o aviso de recebimento simples. 
26.	No caso vertente, a citação do responsável se deu em endereço proveniente de pesquisa de endereços realizada pelo TCU, na base de dados do Sistema CPF e em outros endereços, sendo uma das comunicações recebidas pelo próprio responsável (vide parágrafo décimo quinto) .
 27.	Nos processos do TCU, a revelia não leva à presunção de que seriam verdadeiras todas as imputações levantadas contra os responsáveis, diferentemente do que ocorre no processo civil, em que a revelia do réu opera a presunção da verdade dos fatos narrados pelo autor. Dessa forma, a avaliação da responsabilidade do agente não pode prescindir da prova existente no processo ou para ele carreada. 
28.	Ao não apresentar sua defesa, o responsável deixou de produzir prova da regular aplicação dos recursos sob sua responsabilidade, em afronta às normas que impõem aos gestores públicos a obrigação legal de, sempre que demandados pelos órgãos de controle, apresentar os documentos que demonstrem a correta utilização das verbas públicas, a exemplo do contido no art. 93, do DecretoLei 200/1967: "Quem quer que utilize dinheiros públicos terá de justificar seu bom e regular emprego na conformidade das leis, regulamentos e normas emanadas das autoridades administrativas competentes." 
29.	Mesmo as alegações de defesa não sendo apresentadas, considerando o princípio da verdade real que rege esta Corte, procurou-se buscar, em manifestações do responsável na fase interna desta Tomada de Contas Especial, se havia algum argumento que pudesse ser aproveitado a seu favor. 
30.	 No entanto, o responsável não se manifestou na fase interna, não havendo, assim, nenhum argumento que possa vir a ser analisado e posteriormente servir para afastar as irregularidades apontadas.
PRESCRIÇÃO DA PRETENSÃO PUNITIVA
31.	Vale ressaltar que a pretensão punitiva, conforme Acórdão 1441/2016-TCU-Plenário, Relator Ministro Benjamin Zymler, que uniformizou a jurisprudência acerca dessa questão, subordinase ao prazo geral de prescrição indicado no art. 205, do Código Civil, que é de dez anos, contado da data de ocorrência da irregularidade sancionada, nos termos do art. 189, do Código Civil, sendo este prazo interrompido pelo ato que ordenar a citação, a audiência ou a oitiva do responsável.
32.	No caso em exame, não ocorreu a prescrição, uma vez que a irregularidade sancionada ocorreu em 30/4/2013, e o ato de ordenação da citação ocorreu em 20/12/2017.
33.	Em se tratando de processo em que a parte interessada não se manifestou acerca das irregularidades imputadas, não há elementos para que se possa efetivamente aferir e reconhecer a ocorrência de boa-fé na conduta do responsável, podendo este Tribunal, desde logo, proferir o julgamento de mérito pela irregularidade das contas, conforme os termos dos §§ 2º e 6º do art. 202 do Regimento Interno do TCU (Acórdão 2064/2011-TCU-Primeira Câmara, relator Ministro Ubiratan Aguiar; Acórdão 6182/2011-TCU-Primeira Câmara, relator Ministro Weber de Oliveira; Acórdão 4072/2010-TCU-Primeira Câmara, relator Ministro Valmir Campelo; Acórdão 1189/2009-TCU-Primeira Câmara, relator Ministro Marcos Bemquerer; e Acórdão 731/2008-TCU-Plenário, relator Ministro Aroldo Cedraz) .
34.	Dessa forma, o responsável deve ser considerado revel, nos termos do art. 12, §3º, da Lei 8.443/1992, devendo as contas serem julgadas irregulares, condenando-o ao débito apurado e aplicando-lhe a multa prevista no art. 57, da Lei 8.443/1992.
CONCLUSÃO
35.	Em face da análise promovida na seção "Exame Técnico", verifica-se que o responsável não logrou comprovar a boa e regular aplicação dos recursos. E, instado a se manifestar, optou pelo silêncio, configurando a revelia, nos termos do § 3º, do art. 12, da Lei 8.443/1992.
Vale ressaltar que a jurisprudência pacífica nesta Corte é no sentido da imprescritibilidade das ações de ressarcimento ao erário (Súmula TCU 282) . Dessa forma, identificado dano ao erário, devese instaurar e julgar o processo de tomada de contas especial para responsabilizar seus agentes causadores, respeitando o direito ao contraditório e à ampla defesa, independentemente de quando ocorreram os atos impugnados.
37.	Verifica-se também que não houve a prescrição da pretensão punitiva, conforme análise já realizada.
38.	Tendo em vista que não constam dos autos elementos que permitam reconhecer a boa-fé do responsável, sugere-se que as suas contas sejam julgadas irregulares, nos termos do art. 202, § 6º, do RI/TCU, com a imputação do débito atualizado monetariamente e acrescido de juros de mora, nos termos do art. 202, §1º do RI/TCU, descontado o valor eventualmente recolhido, com a aplicação da multa prevista no art. 57, da Lei 8.443/1992.
PROPOSTA DE ENCAMINHAMENTO
39.	Diante do exposto, submetemos os autos à consideração superior, propondo ao Tribunal:
considerar revel o Sr. Raimundo Martins Cunha (CPF XXX.212.202-XX) , para todos os efeitos, dando-se prosseguimento ao processo, com fulcro no art. 12, § 3º, da Lei 8.443/1992; 
julgar irregulares, nos termos dos arts. 1º, inciso I, 16, inciso III, alínea "c", da Lei 8.443/1992, c/c os arts. 19 e 23, inciso III, da mesma Lei, as contas do Sr. Raimundo Martins Cunha (CPF XXX.212.202-XX) , ex-Prefeito, gestão 2009-2012, condenando-o ao pagamento das importâncias a seguir especificadas, atualizadas monetariamente e acrescidas dos juros de mora, calculadas a partir das datas discriminadas até a data da efetiva quitação do débito, fixando-lhe o prazo de quinze dias, para que comprove, perante o Tribunal, o recolhimento das referidas quantias aos cofres do Fundo Nacional de Assistência Social, nos termos do art. 23, inciso III, alínea "a", da citada lei, c/c o art. 214, inciso III, alínea a, do Regimento Interno: 
		Débitos relacionados ao Sr. Raimundo Martins Cunha (CPF XXX.212.202-XX) :
	Valor Histórico (R$) 
	Data da Ocorrência

	3.000,00
	18/1/2012

	3.000,00
	2/3/2012

	3.000,00
	12/4/2012

	3.000,00
	17/4/2012

	3.000,00
	28/5/2012

	3.000,00
	26/6/2012

	3.000,00
	5/7/2012

	3.000,00
	3/8/2012

	3.000,00
	12/9/2012

	3.000,00
	5/10/2012

	3.000,00
	13/11/2012

	3.000,00
	10/12/2012

	6.700,00
	1º/3/2012

	6.700,00
	28/3/2012

	6.700,00
	24/4/2012

	2.000,00
	5/7/2012

	6.700,00
	8/6/2012

	2.000,00
	5/7/2012

	6.700,00
	3/7/2012

	2.000,00
	5/7/2012

	8.700,00
	1º/8/2012

	8.700,00
	17/8/2012

	8.700,00
	27/9/2012

	8.700,00
	19/10/2012

	8.700,00
	13/11/2012

	8.700,00
	10/12/2012

	2.200,00
	19/1/2012

	4.500,00
	18/1/2012

	12.876,00
	13/2/2012

	12.876,00
	29/2/2012

	12.876,00
	27/3/2012

	12.561,75
	03/5/2012

	12.561,75
	18/5/2012

	12.561,75
	9/7/2012

	12.561,75
	26/7/2012

	11.304,75
	20/8/2012

	11.304,75
	24/9/2012

	9.106,50
	3/12/2012

	2.198,25
	18/10/2012

	4.500,00
	30/12/2011

	4.500,00
	18/01/2012

	11.304,75
	30/11/2012

	4.500,00
	24/2/2012

	4.500,00
	20/3/2012

	4.500,00
	25/4/2012

	4.500,00
	14/5/2012

	4.500,00
	18/6/2012

	4.500,00
	20/7/2012

	4.500,00
	17/8/2012

	4.500,00
	24/9/2012

	4.500,00
	18/10/2012

	4.500,00
	19/11/2012

	4.500,00
	10/12/2012

	3.060,00
	19/1/2012

	3.060,00
	24/2/2012

	3.060,00
	20/3/2012

	3.060,00
	12/4/2012

	3.060,00
	9/5/2012

	3.060,00
	26/6/2012

	3.060,00
	18/7/2012

	3.060,00
	13/8/2012

	3.060,00
	12/9/2012

	3.060,00
	18/10/2012

	3.060,00
	20/11/2012

	3.060,00
	7/12/2012

	6.300,00
	18/1/2012

	6.300,00
	29/2/2012

	6.300,00
	26/3/2012

	6.300,00
	18/4/2012

	6.300,00
	15/5/2012

	6.300,00
	18/6/2012

	6.300,00
	11/7/2012

	6.300,00
	17/8/2012

	6.300,00
	24/9/2012

	6.300,00
	18/10/2012

	6.300,00
	20/11/2012

	6.300,00
	10/12/2012

	181,53
	31/12/2011

Valor atualizado do débito, em 9/9/2019: R$ 659.929,27
 c) aplicar individualmente ao Sr. Raimundo Martins Cunha (CPF XXX.212.202-XX) , a multa prevista no art. 57, da Lei 8.443/1992, c/c o art. 267, do RI/TCU, fixando-lhe o prazo de quinze dias, a contar da notificação, para que comprove, perante o Tribunal (art. 214, inciso III, alínea a, do Regimento Interno do TCU) , o recolhimento da dívida aos cofres do Tesouro Nacional, atualizada monetariamente desde a data do acórdão que vier a ser proferido por este Tribunal até a do efetivo recolhimento, se paga após o vencimento, na forma da legislação em vigor;
d) autorizar, desde logo, a cobrança judicial das dívidas, caso não atendida a notificação, na forma do disposto no art. 28, inciso II, da Lei 8.443/1992;
e) autorizar também, desde logo, se requerido, com fundamento no art. 28, inciso I, da Lei 8.443/1992, c/c o art. 217, §§ 1º e 2º, do Regimento Interno, o parcelamento das dívidas em até 36 parcelas, incidindo, sobre cada parcela, corrigida monetariamente, os correspondentes acréscimos legais, fixando-lhe o prazo de quinze dias, a contar do recebimento da notificação, para comprovar, perante o Tribunal, o recolhimento da primeira parcela, e de trinta dias, a contar da parcela anterior, para comprovar o recolhimento das demais parcelas, devendo incidir, sobre cada valor mensal, atualizado monetariamente, os juros de mora devidos, no caso do débito, na forma prevista na legislação em vigor, alertando o responsável de que a falta de comprovação do recolhimento de qualquer parcela importará o vencimento antecipado do saldo devedor, nos termos do § 2º do art. 217 do Regimento Interno deste Tribunal; 
f) enviar cópia do Acórdão a ser prolatado, bem como do Relatório e do Voto que o fundamentarem à Procuradoria da República no Estado do Pará, nos termos do § 3º do art. 16 da Lei 8.443/1992, c/c o § 7º do art. 209 do Regimento Interno do TCU, para adoção das medidas cabíveis; e
	g) enviar cópia do Acórdão que vier a ser proferido ao Fundo Nacional de Assistência Social e ao responsável, para ciência, informando que a presente deliberação, acompanhada do Relatório e do Voto que a fundamenta, está disponível para a consulta no endereço www.tcu.gov.br/acordaos, além de esclarecer que, caso requerido, o TCU poderá fornecer sem custos as correspondentes cópias, de forma impressa."
PARECER DO MINISTÉRIO PÚBLICO JUNTO AO TCU
5.	O Ministério Público junto ao TCU, representado pelo Procurador Rodrigo Medeiros de Lima, manifestou anuência com a proposta da unidade técnica, conforme o Parecer à peça 24, a seguir transcrita.
	"Diante dos elementos constantes dos autos, este representante do Ministério Público de Contas da União manifesta-se de acordo com a proposta oferecida pela Secretaria de Controle Externo de Tomada de Contas Especial (SecexTCE) , em pareceres uniformes (peças 21 a 23) ."
É o Relatório.

não há

Procurador Rodrigo Medeiros de Lima.

TOMADA DE CONTAS ESPECIAL. NÃO COMPROVAÇÃO DA REGULAR APLICAÇÃO DOS RECURSOS FEDERAIS REPASSADOS AO MUNICÍPIO PARA PROGRAMAS DE PROTEÇÃO SOCIAL. CITAÇÃO. REVELIA. CONTAS IRREGULARES. DÉBITO. MULTA. CIÊNCIA AOS INTERESSADOS.

TOMADA DE CONTAS ESPECIAL (TCE)

Secretaria de Controle Externo de Tomada de Contas Especial (SecexTCE).

Inicialmente, registro que atuo nestes autos por força do sorteio, conforme termo juntado presente processo à peça 31.
2. 	Em análise Tomada de Contas Especial instaurada pelo então Ministério do Desenvolvimento Social e Combate à Fome/MDS, atual Ministério da Cidadania, em desfavor do Sr. Raimundo Martins Cunha, ex-prefeito do município de Muaná/PA, gestão 2009-2012, em razão da não comprovação da boa e regular aplicação dos recursos repassados àquela Prefeitura Municipal, na modalidade fundo a fundo, para os Programas de Proteção Social Básica-PSB e Proteção Social Especial-PSE, no exercício financeiro de 2012, ante a impugnação total das despesas realizadas. 
3.	O responsável foi regularmente citado  (peça 10) . No entanto, deixou transcorrer in albis o prazo concedido, ou seja, não apresentou suas alegações de defesa nem efetuou o recolhimento do débito. Dessa forma, deve ser declarada a sua revelia, dando-se prosseguimento ao processo, de acordo com o art. 12, § 3º, da Lei 8.443/1992.
4. 	Nesse passo, ante a inexistência de elementos capazes de comprovar a boa e regular aplicação dos recursos devem ser julgadas irregulares as contas do responsável Raimundo Martins Cunha (014.212.202-53) , condenando-o ao pagamento das importâncias especificadas e aplicando-lhe a multa prevista no art. 57 da Lei 8.443/1992.
5.	Ante o exposto, acolho a proposta uníssona da unidade técnica, que foi ratificada pelo MP/TCU, e voto por que o Tribunal adote a minuta de acórdão que ora submeto à apreciação deste Colegiado.
TCU, Sala das Sessões Ministro Luciano Brandão Alves de Souza, em 9 de fevereiro de 2021.
RAIMUNDO CARREIRO 
Relator